【裁判字號】    98,交聲,2165
【裁判日期】    980708
【裁判案由】    違反道路交通管理處罰條例聲明異議
【裁判全文】
臺灣臺北地方法院交通事件裁定
受處分人
即異議人  乙○○
上列受處分人即異議人因違反道路交通管理處罰條例事件，對於
臺北市交通事件裁決所中華民國九十八年六月十七日所為之處分
（原處分案號：北市裁罰字第裁二二—ＡＥＸ九七三五八二號）
聲明異議，本院裁定如下：
    主  文
異議駁回。
    理  由
一、按汽車駕駛人轉彎時，不依標誌、標線、號誌指示者，處新
    臺幣（下同）六百元以上一千八百元以下罰鍰，並予記違規
    點數一點，道路交通管理處罰條例第四十八條第一項第二款
    、第六十三條第一項第一款分別定有明文。又道路交通管理
    處罰條例所稱之「汽車」，依道路交通管理處罰條例第三條
    第八款之規定，包括「機器腳踏車」在內。
二、原處分意旨略以：受處分人即異議人乙○○於民國九十八年
    四月二十三日下午二時十五分許，駕駛車牌號碼ＤＸＤ—○
    二○號輕型機車，行經臺北市中正區○○○路、仁愛路一段
    路口時，未依標誌指示兩段式右轉，經臺北市政府警察局中
    正第一分局介壽路派出所甲○○○○當場攔停製單舉發，嗣
    經受處分人於應到案日期前向原處分機關即臺北市交通事件
    裁決所提出申訴，由原處分機關函請舉發機關即臺北市政府
    警察局中正第一分局調查結果，仍認受處分人有前開違規行
    為，原處分機關乃依道路交通管理處罰條例第四十八條第一
    項第二款、第六十三條第一項第一款，及違反道路交通管理
    事件統一裁罰基準表之規定，於九十八年六月十七日以北市
    裁罰字第裁二二—ＡＥＸ九七三五八二號裁決書裁處受處分
    人罰鍰六百元，並予記違規點數一點。
三、異議意旨略以：舉發當時受處分人因陽光刺眼影響視線，且
    政府從未宣導「兩段式右轉」，原處分機關又於回函中記載
    「兩段式左轉」，可見原處分機關亦未聽聞「兩段式右轉」
    云云。
四、經查，受處分人於九十八年四月二十三日下午二時十五分許
    ，駕駛車牌號碼ＤＸＤ—○二○號輕型機車，行經臺北市中
    正區○○○路、仁愛路一段路口時，未依標誌指示兩段式右
    轉，經臺北市政府警察局中正第一分局介壽路派出所甲○○
    ○○當場攔停製單舉發之事實，有臺北市政府警察局北市警
    交字第ＡＥＸ九七三五八二號舉發違反道路交通管理事件通
    知單附卷可稽，並為受處分人所不否認，此部分事實應堪認
    定。受處分人雖以前揭情詞置辯，惟本件舉發地點即臺北市
    中正區○○○路、仁愛路一段路口，於仁愛路一段南側慢車
    道靠近公車候車亭中央分隔島處設有機車兩段式右轉遵行標
    誌及「環內車道禁行機慢車」禁制性質告示牌，且在仁愛路
    一段路口行車管制號誌燈桿上設有機車兩段式右轉標誌，仁
    愛路一段與中山南路口東南角亦繪有機車兩段式右轉待轉區
    ○○○○路景福門環內車道又繪有「禁行機車」字樣，標誌
    、告示牌、標字清晰可辨，受處分人於舉發當時未依機車兩
    段式右轉標誌指示，實施兩段式右轉，逕行右轉至凱達格蘭
    大道西北角之花圃處等情，業據證人即舉發本件之甲○○○
    ○於本院訊問時結證甚詳（見本院九十八年七月八日訊問筆
    錄第二頁至第八頁），並有舉發地點全景照片、空照圖、臺
    北市政府警察局中正第一分局九十八年五月二十六日北市警
    中正一分交字第○九八三○八九六三○○號函在卷可稽，且
    按「機器腳踏車行駛至交岔路口，其轉彎，應依標誌或標線
    之規定行駛；無標誌或標線者，應依第一百零二條及下列規
    定行駛：二、在三快車道以上單行道道路，行駛於右側車道
    或慢車道者，應以兩段方式進行左轉彎；行駛於左側車道或
    慢車道者，應以兩段方式進行右轉彎。」，道路交通安全規
    則第九十九條第二項第二款定有明文，受處分人既考領有駕
    駛執照，對於上開規定，自難諉為不知。受處分人固辯稱；
    舉發當日陽光刺眼影響視線云云，惟舉發當日雖有日照，但
    未特別刺眼，且證人甲○○○○於同年六月二十九日下午二
    時四十五分許，前往舉發地點現場模擬受處分人於舉發當日
    行駛路線，並拍攝現場照片，當日天氣晴，太陽雖在行駛路
    線前方，然不致影響視線，亦無逆光導致標誌、告示牌漆黑
    難以辨認之情形，此據甲○○○○證述明確在卷（見本院九
    十八年七月八日訊問筆錄第五頁），是受處分人空言辯稱因
    陽光刺眼影響視線云云，不足採信。至機車兩段式右轉是否
    需預留一段時間之「宣導期」，係屬行政機關行政裁量之範
    圍，並不影響已公布施行法律之效果，另原處分機關於函覆
    受處分人之函稿中，固將「機車未依規定兩段式右轉」誤植
    為「機車未依規定兩段式左轉」，亦不影響受處分人前揭違
    規事實之認定。綜上，受處分人前開辯解，均不足採，受處
    分人於舉發當時確有轉彎時不依標誌指示之違規行為，應堪
    認定。
五、綜上所述，原處分機關對受處分人前揭違規行為，依道路交
    通管理處罰條例第四十八條第一項第二款、第六十三條第一
    項第一款，及違反道路交通管理事件統一裁罰基準表之規定
    ，於九十八年六月十七日以北市裁罰字第裁二二—ＡＥＸ九
    七三五八二號裁決書裁處受處分人罰鍰六百元，並予記違規
    點數一點，核無不當。本件聲明異議為無理由，應予駁回。
據上論斷，應依道路交通案件處理辦法第十九條，裁定如主文。
中   華   民    國   九十八   年    七    月    八    日
                        臺灣臺北地方法院交通法庭
                            法      官  孫萍萍
以上正本證明與原本無異。
如不服本裁定，應於送達後五日內，向本院提出抗告狀。
                            書  記  官  林義盛
中   華   民    國   九十八   年    七    月    八    日


司法院資訊處製作；財團法人民間司法改革基金會備份。
